【裁判字號】    89,易,4552
【裁判日期】    891222
【裁判案由】    偽造貨幣
【裁判全文】
臺灣高雄地方法院刑事判決                        八十九年度易字第四五五二號
    公 訴 人    臺灣高雄地方法院檢察署檢察官
    被    告    乙○○
右列被告因偽造貨幣案件，經檢察官提起公訴（八十九年度偵字第二０一六四號），
本院判決如左：
        主  文
乙○○收受後方知為偽造之通用紙幣而仍行使，處罰金壹仟元，如易服勞役，以參佰
元折算壹日。偽造之編號ＢＴ－七一七四二七ＤＶ號，面額新台幣壹仟元之通用紙幣
壹張，沒收。
        事  實
一、乙○○明知其自不詳姓名之人收受之新台幣（下同）一千元紙鈔一張，係屬偽造
    之通用紙幣，竟不甘損失，於民國八十九年七月十七日二十時二分許，駕駛車號
    ｋ五－五九一號貨車北上行經高雄縣田寮鄉國道三號田寮收費站時，持該偽造之
    通用紙幣向收費員甲○○購買價值一千元之回數票二本，甲○○收受後發現係偽
    鈔，在乙○○尚在收費站護鐓前，立即吹哨示意乙○○停車，乙○○仍置之不理
    ，逕行駛離該收費站，經王女通報公路警察隊攔截未獲，再通知新市收費站代為
    攔截仍無所獲，嗣經警於同年八月二十五日循線查獲，並扣得該偽造之千元通用
    紙幣一張。
二、案經內政部警政署國道公路警察局第五警察隊移送臺灣高雄地方法院檢察署檢察
    官偵查起訴。
        理  由
一、訊據被告乙○○固不諱言於上開時地向收費員購買回數票一節，惟矢口否認行使
    偽造通用紙幣犯行，辯稱：伊不會使用偽鈔，若真是偽鈔，甲○○可以拒收，且
    其並未聽到甲○○吹哨子云云，然查：被告如何於上開時地，持用上開偽造之千
    元通用紙幣予甲○○，甲○○接手後，因該紙鈔紙質觸感與真鈔明顯不同，且因
    紙鈔上有水滴，以致紙鈔顏色已暈開，又無防偽線，故甲○○馬上察覺為偽鈔，
    並立即吹哨子，隔壁車道之收費員亦幫忙吹哨子，此時被告車子車尾正經過收費
    亭，被告並曾回頭看甲○○一眼，惟仍加速離去，且經甲○○立即通知公路警察
    隊攔截，並無所獲，最後再通知新市收費站攔截，仍無果等情，迭據證人甲○○
    於警訊及偵審中證述甚詳，按倘被告於行使前不知該通用紙幣係屬偽造，其何以
    聽聞哨音並且回頭看甲○○一眼後，竟不加思索，立即加速離去，且經公路警察
    隊快速驅車攔截，仍無法追及，再經聯絡新市收費站，亦不及攔下；參以於國道
    高速公路購買回數票，因駕駛者均在車上交錢予收費員，毋庸下車，故收費員往
    往在交付回數票予駕駛者之後，始發現行使偽鈔，而極易得逞，加以被告以一千
    元偽鈔購買二本回數票，毋庸找錢，更可快速離去；此外，被告所行使之通用紙
    幣確屬偽造，復有台灣銀行岡山分行通報單一紙在卷可稽，是被告上開所辯，顯
    係避就之詞，不足採信，本件事證明確，被告之犯行洵堪認定。
二、核被告所為，係犯刑法第一百九十六條第二項收受後方知為偽造之通用紙幣而仍
    行使罪。爰審酌被告犯後仍飾詞否認，不知悔改，惟念其因收受偽鈔後，不甘損
    失，始犯本案犯行，且僅行使一張偽鈔，犯情情節尚非重大等一切情狀，量處如
    主文所示之刑，並諭知易服勞役之折算標準。扣案之編號ＢＴ－七一七四二七Ｄ
    Ｖ號之偽造千元通用紙幣一張，不問屬於犯人與否，依刑法第二百零五條規定，
    宣告沒收。
據上論斷，應依刑事訴訟法第二百九十九條第一項前段，第一百九十六條第二項、第
二百零五條、第四十二條第二項、罰金罰鍰提高標準條例第一條前段、第二條，判決
如主文。
本案經檢察官高碧霞到庭執行職務。
中      華      民      國      八十九      年    十二    月      十九  日
                                    臺灣高雄地方法院刑事第七庭
                                        法  官    李  璧  君
右正本證明與原本無異。
如不服本判決，應於判決送達後十日內，向本院提出上訴狀。
                                        書記官    李  忠  霖
中      華      民      國      八十九      年    十二    月    二十二  日
附錄本案論罪科刑法條全文：
刑法第一百九十六條第二項：
收受後方知為偽造、變造之通用貨幣、紙幣、銀行券，而仍行使或意圖供行使之用而
交付於人者，處五百元以下罰金。


司法院資訊處製作；財團法人民間司法改革基金會備份。
